【裁判字號】    88,易,711
【裁判日期】    900301
【裁判案由】    竊盜
【裁判全文】
臺灣花蓮地方法院刑事判決                          八十八年度易字第七一一號
    公  訴  人  臺灣花蓮地方法院檢察署檢察官
    被      告  乙○○
                庚○○
右列被告等因竊盜案件，經檢察官提起公訴（八十八年度偵字第九二六號），本院判
決如左：
    主  文
乙○○共同竊盜，累犯，處有期徒刑伍月，如易科罰金，以參佰元折算壹日。
庚○○部分，免訴。
    事  實
一、乙○○前曾於民國八十年間犯傷害致死罪，經臺灣花蓮地方法院判處有期徒刑三
    年六月確定，於八十五年一月十日因假釋期滿執行完畢，猶不知悔改，緣於八十
    七年任職卓溪鄉鄉民代表會主席及萬丁土木包工業合夥人，因八十七年十一月間
    適逢瑞伯颱風過境，經卓溪鄉鄉公所依「重大天然災害搶救附件經費簡化會計審
    計手續處理要點」發包花蓮縣卓溪鄉石平野溪災修工程，由萬丁土木包工業承包
    ，適萬鑫營造公司（下稱萬鑫公司）於該災害地點附近恰承包富里鄉○號道路都
    市○○○○○道路新闢工程（下稱一號道路工程），由庚○○任工地主任，乙○○、庚○○竟共同基於意圖為自己不法所有之犯意聯絡，利用不知情之己○○、
    丁○○、甲○○（均經不起訴處分），於八十七年十一月八日至十日，接續在花
    蓮縣卓溪鄉石平橋附近之石平野溪上游一五○公尺處河床盜採土石，其方式為由
    己○○以怪手挖取土石，丁○○、甲○○則駕駛大貨車各一輛將運得土石（平均
    每日載運十二次，每車一次約八立方公尺，載運數量約五百七十六立方公尺）填
    充一號道路工程路基，嗣於同月十日上午九時許，在前開石平野溪河床上，為警
    當場查獲己○○、丁○○、甲○○正搬運土石，而循線查獲上情。
二、案經花蓮縣警察局玉里分局移送臺灣花蓮地方法院檢察署檢察官偵查起訴。
    理  由
壹、乙○○有罪部分：
一、訊據被告乙○○矢口否認有竊盜犯行，辯稱：伊因災害搶修，故要庚○○去疏浚
    ，挖採的不是砂石，而是廢土，我們是去疏濬，我們將所挖採的廢土拿去鋪在富
    里到石平溪橋的路上，這是災害工程整修的範圍，將土石填補在受損的便道上，
    這樣才可以做事。砂石運到一號道路工程係為修便道，並無竊盜云云。經查：
  （一）石平野溪災後搶修工程之內容為淤積土石之清除、疏浚，此乃花蓮縣卓溪鄉
        發包，由萬丁土木包工業承包，此有卓溪鄉八十八年度天然災害復健工程概
        算表、簽呈、工程設計預算書、花蓮縣政府八七府財務字第一三五四四四號
        函影本各一份在卷可參。證人即卓溪鄉公所技士丙○○證稱：乙○○係萬丁
        土木包工業之合夥人，該工程僅能疏浚引水，不許可將土石載運工作其他用
        途，搶修疏浚工程並無包括道路之整修，只能作搶修工程的便道（見八十八
        年十二月二十日調查筆錄）。堪認該災修工程內容僅及於疏浚，而未能將土
        石載運至他處做其他用途，至多僅能鋪設便道而已。
  （二）另據證人即花蓮縣警察局玉里分局刑事組偵查員戊○○到庭證稱：土石是在
        如圖紅色斜線部分挖起，倒在富里鄉○號道路工程施工地方等語（見同上調
        查筆錄），並有現場圖、會勘記錄各一份、現場照片數張在卷可參，參諸該
        圖示，被告盜採土石之地點係石平橋所橫跨之乾河床上，其挖採後沿石平橋
        行經石平國小，再沿石平大橋往富里方向載運至一號道路工地（即現場圖紅
        色虛現所示），堪認土石業經載離疏浚地點。
  （三）依同案被告庚○○於偵查中供稱：（檢察官問：乙○○是要你去該處採砂或
        疏浚？）是採砂，不是疏浚（見八十八年度偵字第九二六號第十八頁正面）
        ，其於本院調查時亦供稱：是乙○○叫我去挖的，填到富里鄉○號道路工程
        ，是乙○○指示我把砂石運走，我在採砂石的地點到石平橋的路上作了一些
        便道，以利卡車進出，其餘的都放在一號道路（見八十八年十一月三十日訊
        問筆錄），另證人丁○○、甲○○、己○○於警訊、偵查中，均已詳稱係採
        取土石經過，證人丁○○、甲○○於本院調查時並證稱：是乙○○、庚○○
        叫我們去的，砂石運到一號道路工程，用以填道路路基使用，那些砂石可以
        鋪路，不是作便道，鋪路硬度是否夠不清楚，但乙○○、庚○○叫我們鋪路
        ，我們就鋪等語，足認證人丁○○等人挖採土石，確經被告乙○○指示，而
        渠等所挖取之土石並非作施工便道，而係為鋪設一號道路工程道路路基。
二、綜上所述，卓溪鄉公所自始未授權被告乙○○採取石平野溪河床土石，然其確實
    有雇工載運土石之行為，且並非為搶災而鋪設便道，卻係為施作一號道路路基所
    用，是其成所辯並不足採，本件事證明確，被告犯行堪以認定。
三、核被告乙○○所為，係犯刑法第三百二十條第一項之竊盜罪。被告乙○○與庚○○間有犯意聯絡，行為分擔，為共同正犯。其利用不知情之己○○、丁○○、甲○○犯罪，為間接正犯。查被告前曾於民國八十年間犯傷害致死罪，經臺灣花蓮
    地方法院判處有期徒刑三年六月確定，於八十五年一月十日因假釋期滿執行完畢
    ，此有臺灣花蓮地方法院檢察署刑案資料查註紀錄表在卷可按，其於五年內再犯
    本案有期徒刑之罪，係屬累犯，應依刑法第四十七條之規定加重其刑。按行為後
    法律有變更者，適用裁判時之法律。但裁判前之法律有利於行為人者，適用最有
    利於行為人之法律，刑法第二條第一項定有明文。且本條第一項但書之適用如左
    ：一、先審查應否諭知無罪，次審查應否諭知免訴、不受理，再次則審查有無法
    定必應免刑之情形。二、如無前開情形，則比較新舊法之罪刑孰為最有利，其比
    較之標準如左：(一)比較時應就罪刑有關之共犯、未遂犯、連續犯、牽連犯、結
    合犯，以及累犯加重、自首減輕暨其他法定加減原因（如身分加減）與加減例等
    一切情形，綜其全部罪刑之結果而為比較。(二)比較罪刑應先就主刑之最高度比
    較之，最高度相等者，就最低度比較之，最高度及最低度均相等時，無論從刑之
    輕重如何，依從刑從屬於主刑之原則，均一律適用新法。(三)適用舊法時，罪名
    、刑名均依舊法，但關於有期徒刑省略幾等字樣。(四)依照舊法褫奪公權時，關
    於期限問題，尊重新刑法第三十七條之精神。三、易服勞役及期間、數罪併罰之
    定執行刑、緩刑及易以訓誡、易科罰金各事項，均依新法。四、新刑法第六十一
    條免除其刑之規定，應以所犯之罪合於該條所列各款情形為限。（如新刑法之最
    重本刑為五年以下有期徒刑，舊刑法為三年以下有期徒刑，雖適用舊法，不得依
    本條免除其刑。）五、適用新刑法裁判時，應引用新刑法第二條第一項，適用舊
    法時，並須註明但書。（最高法院二十四年七月刑庭總會決議參照），因此事關
    執行如易服勞役、易科罰金、數罪併罰之定執行刑及緩刑等，亦有刑法第二條第
    一項規定之適用（最高法院二十九年度上字第五二五號判例參照）。經查，刑法
    第四十一條業於九十年一月四日修正，同年一月十日經總統公布實施，該條修正
    為：「犯最重本刑為五年以下有期徒刑之罪，而受六月以下有期徒刑或拘役之宣
    告，因身體、教育、職業、家庭之關係或因其他正當事由，執行顯有困難者，得
    以一元以上三元以下折算一日，易科罰金。但確因不執行所宣告之刑，難收矯正
    之效或難以維持法秩序者，不在此限。」「併合處罰之數罪，均有前項情形，其
    應執行之刑逾六月者，亦同」；而同法施行法第三條之一規定：「刑法第四十一
    條之規定於修正施行前，己裁判確定之處罰，未執行或執行未完畢者，亦適用之
    。」「未諭知得易科罰金之折算標準者，亦同。」，較諸修正前刑法第四十一條
    規定：「犯最重本刑為三年以下有期徒刑以下之刑之罪，而受六月以下有期徒刑
    或拘役之宣告，因身體、教育、職業或家庭之關係，執行顯有困難者，得以一元
    以上三元以下折算一日，易科罰金」，就易科罰金部分，以新法對行為人較為有
    利，稽諸上述，即有刑法第二條第一項規定之適用。爰審酌被告乙○○因一時貪
    念而觸法，其利用疏浚之便盜取土石，心態非正，然因所生之危害非鉅，及犯罪
    後之態度等一切情狀，量處如主文所示之刑，並諭知易科罰金之折算標準。
貳、庚○○免訴部分：
一、按案件曾經判決確定者，應諭知免訴之判決，刑事訴訟法第三百零二條第一款定
    有明文。又訴訟上所謂一事不再理之原則，關於實質上一罪或裁判上一罪，亦均
    有其適用，最高法院六十年台非字第七七號著有判例。
二、本件公訴人認被告庚○○於八十七年十一月初，與被告乙○○共同基於犯意之聯
    絡，在花蓮縣卓溪鄉石平野溪河床竊取土石而涉有竊盜罪云云。然查被告庚○○
    於任萬鑫營造公司工地主任期間，於八十七年九月五日亦雇用甲○○、江貴堂、
    鄧永興、楊勝龍、潘永發等人，至花蓮縣卓溪鄉古風村石平橋秀姑巒溪上游二○○公尺處（鱉溪、秀姑巒溪合流處），盜採土石，載運土石用以填充一號道路工
    程，犯有竊盜罪，該案業經本院於八十八年三月三十日，以八十七年度易字第七
    三六號刑事判決，判處被告庚○○有期徒刑三月，嗣經被告庚○○提起上訴，經
    臺灣高等法院花蓮分院判處有期徒刑三月，緩刑三年，於八十八年八月三日確定
    在案，此業經本院調閱上開案卷查明屬實；而觀本件起訴書起訴被告庚○○之犯
    罪時點係在八十七年十一月間，與前揭已判決確定之竊盜案件發生時點僅相距二
    月餘，時間上仍屬緊接，且均為施作一號道路工程而盜取土石，且其盜採地點相
    近，作案方法雷同，可見犯罪基本構成要件相同，顯係基於概括犯意反覆為之，
    為連續犯，屬裁判上一罪，自為前開確定判決之效力所及，故本件應諭知免訴之
    判決。
據上論結，應依刑事訴訟法第二百九十九條第一項前段、第三百零二條第一款，刑法
第二條第一項前段、第二十八條、第三百二十條第一項、第四十七條、第四十一條第
一項前段，罰金罰鍰提高標準條例第一條前段、第二條，判決如主文。
中      華      民      國      九十      年    三        月    一      日
                                臺灣花蓮地方法院刑事庭
                                    法  官  鄭  培  麗
右正本證明與原本無異。
如對本判決不服，應於送達後十日內，向本院提出上訴狀。（應抄附繕本）告訴人或
被害人如對於本判決不服者，應具備理由請求檢察官上訴，其上訴期間之計算係以檢
察官收受判決正本之日期為準。
                                    法院書記官
中      華      民      國      九十      年    三        月    五      日
附錄本判決論罪之法律條文：
刑法第三百二十條
意圖為自己或第三人不法之所有，而竊取他人之動產者，為竊盜罪，處五年以下有期
徒刑、拘役或五百元以下罰金。
意圖為自己或第三人不法之利益，而竊佔他人之不動產者，依前項之規定處斷。
前二項之未遂犯罰之。


司法院資訊處製作；財團法人民間司法改革基金會備份。
